【裁判字號】    89,易,4316
【裁判日期】    900301
【裁判案由】    詐欺
【裁判全文】
臺灣臺中地方法院刑事判決                        八十九年度易字第四三一六號
    公  訴  人  臺灣臺中地方法院檢察署檢察官
    被      告  甲○○
右列被告因詐欺案件，經檢察官提起公訴（八十九年度偵字第一八○四四號），本院
判決如左：
    主  文
甲○○意圖為自己不法之所有，以詐欺之方法，取得賑災款項，處拘役捌拾日。緩刑
肆年。
    事  實
一、甲○○之妻李淳靖係台中市○區○○○路六八五號三樓之二（起訴書誤載為同號
    三樓之一）房屋（位於德昌新世界社區，下稱災區房屋）之所有權人，甲○○明
    知上開房屋已於民國八十八年六月十日起，以每月新台幣（下同）一萬二千元出
    租予林淑琴居住（與其妹及男友共住），租期至八十九年六月九日止，甲○○則
    與家人長期居住在台北市○○區○○路三段四八巷一弄十號九樓，實際並未居住
    於上開房屋。嗣於八十八年九月二十一日發生集集大地震，台中市為災區，上開
    房屋經鑑定為全倒，總統於同年九月二十五日頒佈緊急命令，行政院指示對房屋
    全倒者，每戶發給救助及慰問金二十萬元，住屋半倒者，每戶十萬元，行政院內
    政部乃於同年月三十日以台（八八）內社字第八八八五四六號函、及於同年十月
    一日以台（八八）內社字第八八八二三三九號函，確定受災戶住屋全倒、半倒者
    ，其救助及慰問金之發給對象，以災前戶籍登記為準，且實際居住於受災屋之現
    住戶，由戶長或現住人具領，未居住於受災毀損住屋者，不予發給；至如未設籍
    而有實際居住之事實者，得以切結書由村、里長認定後申領；據此甲○○並不具
    備申領資格，詎甲○○因上開房屋於地震中遭到毀損，不甘損失，明知於地震之
    際，並未居住在上開房屋，無權領取慰助金，竟意圖為自己不法之所有，於總統
    發布緊急命令後之同年十月三日，先填寫其於九二一大地震發生時係確實居住在
    上址之不實切結書一份，再持向台中市政府南區區公所申領救助及慰助金二十萬
    元，致該公所承辦人陷於錯誤，而核發二十萬元之慰助金予甲○○。
二、案經法務部調查局台中市調查站移送臺灣臺中地方法院檢察署檢察官偵查起訴。
    理  由
一、訊據被告甲○○固不諱言有請領前揭慰助金二十萬元之事實，惟矢口否認有詐欺
    犯行，並辯稱：房屋出租給林淑琴後，有保留一個房間供伊休假回台中時居住，
    出租後曾回上開房屋居住一、二次，並未詐騙等語。惟查：被告係將上開房屋全
    部出租予林淑琴，而林淑琴係與其妹及男友三人共同居住於上開房屋，不可能再
    與被告共同使用上開房屋，且林淑琴承租上開房屋後，連門鎖均已換過等情，業
    據證人林淑琴於調查、偵查中證述甚詳，而被告於本院審理中自承並不知悉林淑
    琴有更換上開房屋門鎖之事，被告如有保留上開房屋之一間房間供其至台中時使
    用，斷無不知門鎖業經更換之理，參照卷附不動產租賃契約書，其上並無被告保
    留一間房間供自己使用之記載，按被告如有保留房間供己使用，此乃涉及承租人
    林淑琴所得使用租賃物之範圍，為房屋租賃之重大事項，衡情絕無不在契約書中
    載明之理，被告前開所辯，顯悖常情，不足採信。此外，復有切結書、請領補助
    金領據（均影本）各乙紙在卷可稽。本案事證明確，被告右揭犯行足堪認定。
二、核被告甲○○所為，係犯刑法第三百三十九條第一項之詐欺取財罪。又依八十八
    年九月二十五日華總一義字第八八○○二二八四四○號公布之緊急命令第十一條
    二項規定：以詐欺、侵占、竊盜、恐嚇、搶奪、強盜或其他不正當之方法，取得
    賑災款項、物品或災民之財物者，按刑法或特別刑法之規定，加重其刑至二分之
    一，又該命令適用期間依第十二點規定，乃自八十八年九月二十五日至八十九年
    三月二十四日止。經查，本件被告以詐欺取得賑災款項，自應依上揭緊急命令第
    十一條第二項之規定加重其刑。爰審酌被告之妻為上開房屋之所有權人，為實際
    之受災戶，經此地震創痛，驚魂未定，面對辛苦掙得之房屋，在一夕之間損失慘
    重，內心之遺憾實難以形容，是其思慮難免不週，然其迄今尚未將所領取之款項
    歸還核發單位，及其犯罪後之態度等一切情狀，量處如主文所示之刑。又被告前
    未曾受有期徒刑以上刑之宣告，有臺灣高等法院被告全國前案紀錄表、臺灣臺中
    地方法院檢察署刑案資料查註紀錄表各乙紙在卷可按，經此次起訴審判後，當能
    知所警惕，信無再犯之虞，故本院認其所宣告之刑以暫不執行為適當，併諭知緩
    刑四年，以啟自新。
據上論斷，應依刑事訴訟法第二百九十九條第一項前段、中華民國八十八年九月二十
五日華總一義字第八八○○二二八四四○號緊急命令第十一條第二項、刑法第三百三
十九條第一項、第七十四條第一款，罰金罰鍰提高標準條例第一條前段，判決如主文
。
中        華        民        國    九十    年      三      月    一    日
                                    臺灣臺中地方法院刑事第二庭
                                            法  官  呂  麗  玉
右正本證明與原本無異。
如不服本判決，應於判決送達後十日內向本院提出上訴狀，上訴於臺灣高等法院臺中
分院( 須附繕本 )。
                                            書記官
中        華        民        國    九十    年      三      月    五    日
刑法第三百三十九條第一項
意圖為自己或第三人不法之所有，以詐術使人將本人或第三人之物交付者，處五年以
下有期徒刑、拘役或科或併科一千元以下罰金。
以前項方法得財產上不法之利益或使第三人得之者，亦同。
前二項之未遂犯罰之。


司法院資訊處製作；財團法人民間司法改革基金會備份。
